【裁判字號】    96,交聲更(一),13
【裁判日期】    970528
【裁判案由】    聲明異議
【裁判全文】
臺灣臺南地方法院交通事件裁定    96年度交聲更(一)字第13號
原處分機關  交通部公路總局嘉義區監理所台南監理站
異議人即受
處分人      甲○○
上列受處分人因違反道路交通管理處罰條例案件，對於交通部公
路總局嘉義區監理所臺南監理站，民國96年3月23日所為之裁決
處分（處分案號：嘉監南字第裁74-S00000000號）聲明異議，經
本院以96年度交聲字第252號裁定異議駁回，異議人提起抗告，
經臺灣高等法院臺南分院，以96年度交抗字第162號案將原裁定
撤銷並發回更審，本院裁定如下
      主  文
異議駁回。
      理  由
一、原處分意旨略以：異議人即受處分人甲○○（下稱異議人）
    駕駛第三人所有車號1600-GL號自小客車，於民國96年1月26
    日下午16時18分許，行經台南市○○路與和善街交岔路口處
    時闖紅燈，為臺南市警察局第二分局長樂派出所警員（以下
    稱舉發機關）予以製單舉發。嗣原處分機關即交通部公路總
    局嘉義區監理所臺南監理站，以異議人違規事實明確，乃依
    道路交通管理處罰條例 (以下稱處罰條例)第53條第1項、第
    63條第1項第3款 (原處分漏載第1項第3款)及違反道路交通
    管理事件統一裁罰基準表 (以下簡稱基準表)之規定，裁處
    異議人罰鍰新台幣（下同）3600元，並記違規點數3點等語
    。
二、本件聲明異議意旨：異議人於96年1月26日下午4時許行經西
    和路時，被騎乘機車之巡邏員警攔下，告知在西和路與和善
    街口闖紅燈，當時本人車速維持在20至30公里左右，經過和
    善街口時看到是綠燈且橫向車輛均為靜止狀態才開過去，同
    時也有其他車輛從旁快速駛過，該警員在異議人通過和善街
    口200至300公尺後才從後面追上異議人將異議人攔下，而當
    時異議人車速仍只有30公里左右。異議人向該員警說明當時
    情況後，他仍執意登記行、駕照，同時開立紅單，異議人不
    服上開裁決，又和善街口設有監視器，希望警方能出示當日
    錄影畫面，為此聲明異議，請求撤銷原處分云云。
三、按汽車駕駛人，行經有燈光號誌管制之交岔路口闖紅燈者
    ，處1800元以上5400元以下罰鍰；汽車駕駛人有違反處罰條
    例第53條情形者，除依原條款處罰鍰外，並予記違規點數3
    點；處罰條例第53條第1項、第63條第1項第3款，分別定有
    明文。
四、本院審酌：
  (一)異議人駕駛第三人所有車號1600-GL號自小客車，於96年1月
    26日下午16時18分許，行經台南市○○路與和善街交岔路口
    時，為舉發機關以「闖紅燈」為由製單舉發，異議人拒絕於
    舉發通知單上簽名。嗣原處分機關依處罰條例第53條第1項
    、第63條及基準表之規定，裁處異議人罰鍰3600元並記違規
    點數3點之事實，有：
    原處分機關裁決書。
    舉發機關舉發通知單
    等件為證，且為異議人所不否認，此部分事實當可認定。
  (二)經查：證人即本件舉發員警楊永芳於本院96年度交聲字第
    252號聲明異議案調查中證稱：「當時我站在異議人的對向
    車道（即北向南）執勤，只有我一人執勤，我有看到異議人
    於紅燈亮起後，才進入路口，我執勤位置距離交岔路口大約
    10公尺，我當時沒有拍照或攝影存證，當時攔下異議人時，
    他說他沒有闖紅燈」等語 (見該卷第21、22頁)。已證述異
    議人之違規行為明確。另參以證人楊永芳警員與異議人間，
    不僅未有任何怨隙，且係毫不相識之人，衡情證人應無設詞
    攀誣，或是虛構違規事實以陷害異議人之理。且參以前揭證
    言應無誤看或誤為判斷之可能。何況警員執行公務時，本身
    即受有行政懲處責任之監督，且其到庭具結作證，更係以刑
    事責任擔保其證言之真實性，故證人之上開證述內容，以及
    其所記錄舉發之本件違規事實，經核應無不可採信之處。
  (三)再警方取締交通違規事件，其以照相、錄影、錄音等方式取
    證者，固足為違規之證明，惟警員當場舉發者，舉發之員警
    本身之目睹、耳聞，亦足為違規人違規之證明，非必所有之
    違規事件，均需有照相、錄影、錄音等科學證據方足為違規
    之證據。況警察執行勤務，事項繁瑣，且違規情形一過即逝
    ，並非長期存在，何能要求警察必備有科學儀器取證對於所
    有違規事項逐一存證？故如有舉發警員之證言，縱無如照片
    或錄影等現場紀錄，亦足以作為判斷之依據。故本件雖無違
    規照片且查無監視器錄影紀錄作為佐證 (見本院卷第6頁)，
    然異議人之違規行為既經證人楊永芳警員證述明確，且其所
    述內容並無何矛盾或違背經驗法則之處，自得為本院判斷之
    依據。
  (四)其次交通勤務警察或依法令執行交通稽查任務人員，開單舉
    發違反道路交通管理處罰條例所列之違規事實，經公路主管
    機關或警察機關所為之裁決處罰，本質上為行政處分，係公
    務員基於職務上權力，依法就特定之具體事件所為具公法上
    效果之單方行政行為，基於公務員為公法上行為具有公信力
    之原則，該行政行為當可被推定為真正，其據以依法處分之
    事實認定亦為正確無誤。此與民事訴訟法第355條第1項規定
    ：「文書，依其程式及意旨得認作公文書者，推定其為真正
    。」之情形相同。又受處分人不服公路主管機關所為之處罰
    ，依處罰條例第87條之規定向管轄地方法院聲明異議，自屬
    行政救濟程序，其舉證責任分配，應採民事訴訟上舉證責任
    分配原則，87年10月28日修正公布之行政訴訟法第136條同
    揭此旨，而明文規定準用民事訴訟法第277條舉證責任分配
    之原則。亦即先由行政機關就其如何履行相關正當法律程序
    ，以及人民為何應受行政處罰之客觀違反法令行為，負證明
    責任。而受處罰人就行政機關已為相當證明之事項，亦須就
    其所辯，提出反證，以動搖法院對其可能形成之不利心證。
    倘受處罰人始終未能提出反證，或雖提出，但所提之反證卻
    不足以動搖法院審酌行政機關所提出之相關事證後，對其所
    形成之不利心證評價，依據舉證責任分配之法則，法院仍應
    為受處罰人不利之認定。經查：舉發機關就異議人闖紅燈之
    行為已有上揭證據足以證明。次查：異議人雖否認有違規行
    為，但其並未提出任何積極事證供本院調查，本院亦查無任
    何證據足資證明執勤員警有捏造事實違法取締之情事存在，
    故執勤警員本其維護交通秩序、安全職責所為之舉發，自應
    受到合法、正確之推定，異議人所辯尚非可信，異議人駕駛
    車號1600-GL號自小客車於上揭時地有闖紅燈之違規事實，
    已足堪認定。
  (五)按行為人有違反處罰條例之情形者，應填製舉發違反道路交
    通管理事件通知單，並於被通知人欄予以勾記，其通知聯如
    為當場舉發者，應填記駕駛人或行為人姓名、性別、出生年
    月日、地址、身分證統一編號及車主姓名、地址、車牌號碼
    、車輛種類。被查獲之駕駛人或行為人為受處分人時，應於
    填記通知單後將通知聯交付該駕駛人或行為人簽名或蓋章收
    受之；拒絕簽章者，仍應將通知聯交付該駕駛人或行為人收
    受，並記明其事由及交付之時間；拒絕收受者，應告知其應
    到案時間及處所，並記明事由與告知事項，視為已收受。違
    反道路交通管理事件統一裁罰基準及處理細則第11條第1項
    第1款，定有明文。本案異議人雖拒絕於舉發通知單上簽名
    ，然舉發警員既已於舉發通知單上記載「已當場將通知單交
    付當事人」等語，且為異議人所不否認，依上述規定舉發通
    知單即已合法送達於應受送達人，並已生合法送達之效力，
    併予指明。
五、綜上所述，異議人確有前揭闖紅燈之違規事實已如前述，而
    原處分機關依據上揭條文及基準表之規定，裁處異議人罰鍰
    3600元，並記違規點數3點即無違誤，異議人辯稱未闖紅燈
    云云，不足採信，異議人之異議為無理由，應予駁回。
六、據上論斷，應依道路交通案件處理辦法第19條，裁定如主文
    。
中    華    民    國    97    年    5     月    28    日
                        交通法庭法  官  蔡直青
以上正本證明與原本無異。
如不服本裁定，應於收受送達後5日內向本院提出抗告狀。（應
附繕本）
                                書記官  劉鴻瑛
中    華    民    國    97    年    5     月    30    日


司法院資訊處製作；財團法人民間司法改革基金會備份。
